臺灣屏東地方法院行政訴訟判決　　　　　 110年度交字第25號
　　　　　　　　　　　　　　　　　 110年11月22日辯論終結
原　　　告　傅啓捷　
被　　　告　交通部公路總局高雄區監理所

代　表　人　李瑞銘　
訴訟代理人　曾秀招　
上列當事人間交通裁決事件，原告不服民國110 年3 月10日裁字
第82-V00000000號裁決，提起行政訴訟，本院判決如下：
    主  文
原告之訴駁回。
訴訟費用新臺幣捌佰伍拾貳元由原告負擔。原告應給付被告新臺
幣伍佰伍拾貳元。
    事實及理由
一、事實概要：原告於民國109 年9 月30日19時許，駕駛TDC-62
    12號營業小客車（即計程車，下稱系爭車輛）行經屏東市○
    ○路00號前，因有「酒後駕車肇事，未致人受傷，吐氣酒測
    值達0.16 MG /L」之違規，為警製單舉發屏警交字第V00000
    000 號違規單（下稱系爭舉發通知單），被告認原告違反道
    路交通管理處罰條例（下稱處罰條例）第35條第1 項第1 款
    之規定屬實，於110 年3 月10日製開裁字第82-V00000000號
    違反道路交通管理事件裁決書（下稱原處分），原告不服裁
    決，遂提起本件行政訴訟。
二、本件原告主張：原告於109 年9 月30日駕駛系爭車輛時，遭
    違規車輛從右前門擦撞到後面的門才報警。警方來測量路線
    圖後酒測，當時警方拿一隻拆過的管子，然後就給原告吹氣
    ，結果測量結果為0.16。但原告並未喝酒，只有吃了一碗麻
    油雞湯，結果就被指控觸犯公共危險罪。原告駕駛計程車至
    今從未喝酒，被告所為之原處分顯有錯誤等語。並聲明：原
    處分撤銷。
三、被告則答辯以：
  ㈠、查原告於109 年11月4 日提出陳述單，經舉發單位查覆，
      本案肇事（違規）時間為109 年9 月30日19時，地點在屏
      東市○○路00號前，員警對原告施以吐氣中酒精濃度測試
      後，測得酒精濃度0.16毫克（按違反道路交通管理事件統
      一裁罰基準表酒精濃度超過規定標準駕駛人其吐氣所含酒
      精濃度達每公升0.15毫克以上未滿0.25毫克…略以）。原
      告違反前揭規定，爰依處罰條例第35條1 項第1 款舉發並
      無違誤。另查，原告於起訴狀所提事項經舉發單位查稱，
      本案係接獲勤務指揮中心通報，前往處理交通事故，因而
      查獲之酒駕涉嫌公共危險案，非警方執行路檢勤務於攔檢
      過程所查獲。本案因交通事故屬肇事情形，駕駛人酒測值
      達0.15以上檢附測試觀察紀錄表移送檢察機關（依據道路
      交通事故處理規範）。「一行為同時觸犯刑事法律及違反
      行政法上義務規定者，依刑事法律處罰之。但其行為應處
      以其他種類行政罰或得沒入之物而未經法院宣告沒收者，
      亦得裁處之」、「前項行為如經不起訴處分、緩起訴處分
      確定或為無罪、免訴、不受理、不付審理、不付保護處分
      、免刑、緩刑之裁判確定者，得依違反行政法上義務規定
      裁處之」，行政罰法第26條第1 項、第2 項亦有明文。本
      案刑事部分（公共危險罪）雖獲不起訴處分，惟原告仍有
      酒後駕車之行為，本所仍得就原告所違反行政法上義務規
      定，予以裁處。
  ㈡、再查，按「領有汽車駕駛執照之汽車駕駛人，除駕駛聯結
      車、大客車、大貨車外之非其駕駛執照種類之車輛，違反
      本條例及道路交通安全規則之規定，應受吊扣駕駛執照情
      形時，無因而肇事致人受傷或重傷者，記違規點數5 點。
      但1 年內違規點數共達6 點以上或再次應受吊扣駕駛執照
      情形者，併依原違反本條例應受吊扣駕駛執照處分規定，
      吊扣其駕駛執照。」，處罰條例第68條第2 項定有明文，
      因原告係領有職業大貨車駕駛執照之汽車駕駛人，當日駕
      駛非其駕駛執照種類之車輛（營業小客車) 被警舉發酒駕
      違規，則應受吊扣駕駛執照情形時，無因而肇事致人受傷
      或重傷者，記違規點數5 點，本案爰依法裁處罰鍰新臺幣
      （下同）30,000元，記違規點數5 點，並應參加道路交通
      安全講習。
  ㈢、再者，本件經檢視酒測光碟、員警職務報告等資料可知原
      告確實有車禍事故而被警施行酒測，測得酒測值達0.16MG
       /L ，按「行為人有下列情形之一，而未嚴重危害交通安
      全、秩序，且情節輕微，以不舉發為適當者，交通勤務警
      察或依法令執行交通稽查任務人員得對其施以勸導，免予
      舉發：十二、駕駛汽車經測試檢定，其吐氣所含酒精濃度
      超過規定之標準值未逾每公升0.02毫克。」，違反道路交
      通管理事件統一裁罰基準及處理細則第12條第1 項第12款
      雖有明定，惟本案既屬肇事案件，難認屬輕微之情節，即
      無勸導之適用餘地；是本案員警所為之舉發程序，並無違
      誤。原告雖主張：我沒有喝酒，只是在家裡吃麻油雞一大
      碗的雞湯等語，但參酌採證光碟可知原告有承認有喝麻油
      雞湯，而原告既已明知其晚餐已有喝酒（麻油雞湯) 之行
      為，則其飲酒後，即應更加謹慎不得駕駛車輛（計程車）
      ，然其卻捨此不為，主觀上縱無故意，抑有過失之可歸責
      事由至明。本件員警職務報告書影本、採證光碟、原告酒
      測簽名資料影本等可稽，員警依法填單舉發，於法洵無違
      誤。
  ㈣、綜上理由，原告駕駛系爭車輛被警舉發「酒後駕車肇事，
      未致人受傷，吐氣酒測值達0.16 MG /L」違規，有系爭舉
      發通知單可稽，並經舉發單位查復確認依法舉發無誤，爰
      依處罰條例第24條第1 項第2 款、第35條第1 項第1 款、
      第68條第2 項（酒精濃度超過規定標準，駕駛人其吐氣所
      含酒精濃度達每公升0.15毫克以上未滿0.25毫克或血液中
      酒精濃度達百分之0.03以上未滿0.05，小型車違規，期限
      內繳納或到案聽候裁決者）裁處原告罰鍰30,000元，記違
      規點數5 點，並應參加道路交通安全講習，應無違誤等語
      以資答辯。並聲明：原告之訴駁回。
四、本件如事實概要欄所述之事實，除依原告起訴狀及被告答辯
    狀可認兩造均不爭執外，復有原處分書暨送達證書、系爭舉
    發通知單暨送達證書、汽車車籍資料查詢表、駕駛人基本資
    料表、原告交通違規陳述單及查詢單、屏東縣政府警察局10
    9 年11月10日屏警交字第10937563800 號、110 年4 月6 日
    屏警交字第11032392200 號函、採證光碟等在卷可稽（見本
    院卷第19至32頁），應認屬實。原告不服原處分，提起行政
    訴訟，並以上述事項據為主張，故本件兩造之爭點應為：原
    處分是否適法？
五、本院之判斷：
  ㈠、應適用之法令及法理見解如下：
    ⒈處罰條例第24條第1 項第2 款：
      汽車駕駛人，有下列情形之一者，應接受道路交通安全講
      習：……
      二、有第 35 條第 1 項規定之情形。
    ⒉處罰條例第35條第1 項第1 款：
      汽車駕駛人，駕駛汽車經測試檢定有下列情形之一者，處
      新臺幣15,000元以上90,000元以下罰鍰，並當場移置保管
      該汽車及吊扣其駕駛執照1 年：
      一、酒精濃度超過規定標準。
    ⒊處罰條例第68條第1 項：
      領有汽車駕駛執照之汽車駕駛人，除駕駛聯結車、大客車
      、大貨車外之非其駕駛執照種類之車輛，違反本條例及道
      路交通安全規則之規定，應受吊扣駕駛執照情形時，無因
      而肇事致人受傷或重傷者，記違規點數5 點。
  ㈡、適用法律的結果：
    ⒈根據以上規定，車輛（包含汽機車）駕駛人有酒精濃度超
      過規定標準而仍駕駛者，於第1 次違規時，應受處罰條例
      第35條第1 項、第24條第1 項、第68條第1 項之處分，即
      罰鍰、計點、移置車輛、道安講習及吊扣駕照。
    ⒉原告稱：沒有喝酒，僅是吃了燒酒雞等語。然查：本件裁
      罰標準係以呼氣酒精濃度為準，只要採證結過超過標準，
      即應裁罰，而除了直接飲酒以外，食用含有酒精類之食品
      ，確實亦有可能於採證時使呼氣酒精濃度超過標準值，只
      是相較於直接飲用酒精，濃度會較低而已，故原告縱未喝
      酒，但既然時用了含有酒精之燒酒雞，經測試超過標準，
      並非不合常理，此觀之原告濃度不高僅為0.16，益加可證
      原告所言非虛。然原告既然食用了含有酒精之食物，且經
      測試結果確實超過標準，是被告之裁罰並無違誤。
    ⒊原告另稱：吹氣的管子是員警打開的，並非由我自己打開
      ，檢測可能有誤云云。經查：經本院於言詞辯論期日勘驗
      採試過程之影片（見本院卷第37頁反面至第38頁），過程
      中並未見員警有何異狀，受試完畢當下原告亦未就測試過
      程及結果有何反應，原告事後爭執未自行打開管子包裝，
      不過是原告事後越想越不對勁的臨訟反應；然據證人即員
      警何紹銓到庭證稱：我與原告並不認識，是收到通報所以
      過去處理，車禍兩邊的管子都是我當場打開給他們吹的，
      吹完管子我都讓他們拿走，每個管子都是個別包裝，sop
      並沒有規定須由當事人自行打開，吹完當下原告超標我也
      是有點意外，但當下原告並沒有爭執什麼，只說剛吃完燒
      酒雞而已等語( 見本院卷第38至39頁) 。衡情，員警前往
      處理本件車禍酒測，純屬偶然，員警偶遇原告，兩人並無
      何仇怨下，員警實無須蓄意陷害原告，況倘員警有意陷害
      原告，理應回收管子，豈有讓原告將證據帶走之理，而每
      包管子都是單獨包裝，也都是員警當場才開啟，開啟後並
      未耽誤就直接受測，是原告爭執管子受到汙染乙事，並無
      從舉證至使法院得以採信，故原告此部分所稱，尚不可採
      。
六、綜上所述，原告確有「酒後駕車肇事，未致人受傷，吐氣酒
    測值達0.16 MG /L」之違規行為，被告因此依處罰條例第24
    條第1 項第2 款、第35條第1 項第1 款、第68條第2 項（酒
    精濃度超過規定標準，駕駛人其吐氣所含酒精濃度達每公升
    0.15毫克以上未滿0.25毫克或血液中酒精濃度達百分之0.03
    以上未滿0.05，小型車違規，期限內繳納或到案聽候裁決者
    ）裁處原告罰鍰30,000元，記違規點數5 點，並應參加道路
    交通安全講習，核無任何違法之處，原告猶執前詞請求撤銷
    原處分，為無理由，應予駁回。
七、本件判決基礎已臻明確，兩造其餘之攻擊防禦方法及訴訟資
    料經本院斟酌後，核與判決不生影響，無一一論述之必要，
    併予敘明。
八、本件係原告敗訴之判決，第一審裁判費300 元及證人日旅費
    552 元，合計852 元應由原告負擔。又行政訴訟法第237 條
    之8 第1 項規定，法院為裁判費用之裁判時，應確定其費用
    額。其立法理由在於為免交通裁決事件之當事人於判決確定
    後另行聲請確定訴訟費用之勞費，爰參考民事訴訟法第436
    條之19規定，明定本條。從而，確定費用額之方法，應依行
    政訴訟法第104 條規定準用民事訴訟法第93條規定。本件第
    一審裁判費300 元由原告墊付，證人日旅費552 元則由被告
    墊付，依上開規定，原告應給付被告之訴訟費用額，係原告
    應負擔部分扣除原告預納之訴訟費用即670 元（計算式：85
    2 －300 ＝552 ），爰確定第一審訴訟費用額如主文第2 項
    所示。
據上論結，本件原告之訴為無理由，依行政訴訟法第237 條之8
第1 項、第98條第1 項前段，判決如主文。
中    華    民    國   110    年    12    月    6     日
                  行政訴訟庭  法  官  薛侑倫
以上為正本，係照原本作成。
如不服本判決，應於判決送達後20日內，向本院提出上訴狀並表
明上訴理由（原判決所違背之法令及其具體內容或依訴訟資料可
認為原判決有違背法令之具體事實），其未載明上訴理由者，應
於提出上訴後20日內向本院補提理由書（上訴狀及上訴理由書均
須按他造人數附繕本，如未按期補提上訴理由書，則逕予駁回上
訴），並應繳納上訴裁判費新臺幣750元。
中    華    民    國   110    年    12    月    6     日
                              書記官  沈詩雅